【裁判字號】    97,台上,465
【裁判日期】    970313
【裁判案由】    損害賠償等
【裁判全文】
最高法院民事裁定              九十七年度台上字第四六五號
上  訴  人  甲○○
訴訟代理人  賴宜孜律師
被 上訴 人  乙○○
            丙○○
            丁○○
共      同
訴訟代理人  陳昭全律師
上列當事人間請求損害賠償等事件，上訴人對於中華民國九十六
年十二月五日台灣高等法院台中分院第二審判決（九十六年度上
字第二二三號），提起上訴，本院裁定如下：
    主  文
上訴駁回。
第三審訴訟費用由上訴人負擔。
    理  由
按上訴第三審法院，非以原判決違背法令為理由，不得為之。又
提起上訴，上訴狀內應記載上訴理由，其以民事訴訟法第四百六
十九條所定事由提起第三審上訴者，應於上訴狀內表明，原判決
所違背之法令及其具體內容，暨依訴訟資料合於該違背法令之具
體事實。其依同法第四百六十九條之一規定提起上訴者，並應具
體敘述為從事法之續造、確保裁判之一致性或其他所涉及之法律
見解具有原則上重要性之理由。同法第四百六十七條、第四百七
十條第二項分別定有明文。而依同法第四百六十八條規定，判決
不適用法規或適用不當者，為違背法令；依同法第四百六十九條
規定，判決有該條所列各款情形之一者，為當然違背法令。是當
事人提起第三審上訴，如合併以同法第四百六十九條及第四百六
十九條之一之事由為上訴理由時，其上訴狀或理由書應表明該判
決所違背之法令條項，或有關判例、解釋字號，或成文法以外之
習慣或法理等及其具體內容，暨係依何訴訟資料合於該違背法令
之具體事實，並具體敘述為從事法之續造、確保裁判之一致性或
其他所涉及之法律見解具有原則上重要性之理由。如未依上述方
法表明，或其所表明者與上開法條規定不合時，即難認為已合法
表明上訴理由，其上訴自非合法。本件上訴人對於原判決提起第
三審上訴，雖以該判決違背法令為由，惟核其上訴理由狀所載內
容，係就原審取捨證據、認定事實及解釋契約之職權行使所論斷
：審視被上訴人乙○○於民國九十三年六月四日起至同年八月二
十日止，於其職務上所撰寫並經被上訴人丙○○、丁○○核閱後
，呈送台中商業銀行股份有限公司（下稱台中商銀）總行人事室
存查之人事觀察報告表（下稱系爭人觀表）上所載內容，係就上
訴人之若干時日內之各個衝突事件、處理過程所為記述，佐以相
關證人即員警曾明德、陳鐵展，台中商銀員工李建旺、顏金村、
李維修、蔡孟修等人之證詞，並參酌上訴人與台中商銀另案確認
僱傭關係存在等訴訟中證人即台中商銀人事室副主任謝尚正及其
員工梁俊民等人之證述及上訴人於九十三年八月二十日向當時任
台中商銀稽核之許文亭所提書面與被上訴人提出關於上訴人九十
二年度員工生活輔導查訪表所載內容，復調取上訴人於童綜合醫
院及呂健弘精神科診所之病歷所載病情，及上訴人經主管核可之
更正錯誤記錄，自九十二年一月二日起至同年十月二十日止，高
達一百十五次之事實，足認乙○○對上訴人上開相關連續事件之
描述，就案情部分，總體而言尚稱相符，而可確信將上開事實記
載於系爭人觀表之內容為真實，當非出於惡意或重大輕率，已難
認有不法性。且其記述與丙○○、丁○○之簽認，乃供公司內部
主管考核之用，係屬其職務上之行為，並無逾越台中商銀工作規
則之規定，顯非法所不許；且此種對上訴人平日在辦公室行為活
動之指述，既非指摘上訴人有何不名譽之事實，亦未見有何散佈
於眾損害上訴人名譽之客觀情事，於依法有調查權限之機關調閱
時，尚須就系爭人觀表上所為之記載內容，加以審酌、辨明其所
述內容之真假，亦不致於因被上訴人提出系爭人觀表為訴訟上自
衛、自辯及保護合法利益之舉證上攻防，即足影響對上訴人個人
之社會評價及名譽，依一般社會通念，尚不足認已達不法侵害上
訴人名譽之程度。從而，上訴人依民法第一百八十四條第一項前
段及第一百八十五條規定請求被上訴人連帶賠償新台幣二百萬元
本息及登報道歉三日，即屬無據，不應准許等情，指摘為不當，
並就原審命為辯論及已論斷者，泛言謂為違法，而非表明該判決
所違背之法令及其具體內容，暨依訴訟資料合於該違背法令之具
體事實，更未具體敘述為從事法之續造、確保裁判之一致性或其
他所涉及之法律見解具有原則上重要性之理由，難認其已合法表
明上訴理由。依首揭說明，應認其上訴為不合法。至上訴人主張
被上訴人於九十四年一月二十八日向聯合報記者陳述其被終止僱
傭關係侵害其名譽乙節，既經兩造整理而未列為爭執之事項（見
一審卷(一)第一六三頁），原法院復於理由中說明兩造其他攻擊防
禦方法不予贅述之理由，自無不合，併予敘明。
據上論結，本件上訴為不合法。依民事訴訟法第四百八十一條、
第四百四十四條第一項前段、第九十五條、第七十八條，裁定如
主文。
中    華    民    國  九十七  年    三    月   十三   日
                      最高法院民事第六庭
                          審判長法官  朱  建  男
                                法官  顏  南  全
                                法官  林  大  洋
                                法官  鄭  傑  夫
                                法官  蘇  清  恭
      本件正本證明與原本無異
                                      書  記  官
中    華    民    國  九十七  年    三    月  二十四  日
                                                 H


司法院資訊處製作；財團法人民間司法改革基金會備份。
